臺灣新竹地方法院刑事判決　　　　　　　 94年度易字第505號
公　訴　人　臺灣新竹地方法院檢察署檢察官
被　　　告　甲○○
上列被告因竊盜案件，經檢察官提起公訴（九十四年度偵字第四
０四八號），本院判決如下：
    主  文
甲○○竊盜，未遂，處有期徒刑貳月，如易科罰金，以參佰元折
算壹日。
扣案之老虎鉗壹把沒收。
    事  實
甲○○意圖為自己不法所有，於民國九十四年七月二十日中午十
二時許，在乙○○所有未有人居住之新竹市○○路七十六號房屋
內，持其所有之老虎鉗一把為行竊工具，剪斷上址牆上電線，竊
取電纜線三條，在尚未得手而移入自己權力支配之下，適為乙○
○路過發現而報警當場查獲，並扣得老虎鉗1把、電纜線三條。
    理  由
甲、本件被告所犯之罪，非死刑、無期徒刑、最輕本刑為三年以
    上有期徒刑之罪，或高等法院管轄之第一審案件，被告於本
    院準備程序中就被訴事實為有罪之陳述，經本院合議認合於
    新修正刑事訴訟法第二百七十三條之一第一項之規定，裁定
    進行簡式審判程序，合先敘明。
乙、認定犯罪構成要件事實所憑之證據及其認定之理由：
  壹、證據：
    一、被告之自白。
    二、告訴人之指訴。
    三、扣案之老虎鉗一手把、贓物認領保管單一紙、照片九張
        。
  貳、認定之理由：
    一、上述被告自白與上開其餘證據互核相符，堪信該自白與
        事實相符。
    二、本件事證明確，被告犯行，洵堪認定。
丙、適用法律：
  一、按歷來司法實務見解均認為，刑法第三百二十一條第一項
      第三款之攜帶兇器竊盜罪，係以行為人攜帶兇器竊盜為其
      加重條件，此所謂兇器，其種類並無限制，凡客觀上足對
      人之生命、身體、安全構成威脅，具有危險性之兇器均屬
      之，且祇須行竊時攜帶此種具有危險性之兇器為已足，並
      不以攜帶之初有行兇之意圖為必要（參見最高法院七十九
      年台上字第五二五三號判例）。
      查刑法第三百二十一條第一項第三款之攜帶兇器竊盜罪之
      法定本刑之所以較同法第三百二十條第一項之普通竊盜罪
      為高，係因竊盜時若攜帶兇器，極容易因主、客觀的情況
      而造成被害人除財產法益外，生命、身體、自由等法益同
      時遭受到進一步的侵害，故將攜帶兇器列為竊盜罪之加重
      事由，應符合憲法第二十三條之比例原則，尚無違憲之虞
      。而所謂「兇器」究所何指？苟依前述歷來司法實務之見
      解認為：凡客觀上足對人之生命、身體、安全構成威脅，
      具有危險性之兇器均屬之，且並不嚴格定義「客觀」之意
      義及究竟在如何情狀下方符合「足以對人之生命、身體、
      安全構成威脅」之要件，則在如此寬鬆的定義下，幾乎所
      有物品均可能被認為係兇器，似有不當擴張兇器範圍之嫌
      ，核與立法意旨不相符合，亦與一般國民之法律感情有明
      顯之差距，應有予以適度修正之必要。
      本院認為，所謂「兇器」係指，依主觀或客觀情狀判斷，
      有明顯可能侵害被害人生命、身體、自由等法益之器具方
      屬之，亦即兇器的判斷基準有下列二種情形：
      １、行為人主觀上攜帶該器具之目的係為侵害被害人生命
          、身體或自由等法益，此無論係積極侵害（按為竊盜
          犯行時俟機使用該器具侵害被害人）或消極侵害（按
          即被發覺犯行後用以抵抗或逃免逮捕之用），均屬兇
          器。
      ２、依具備一般社會經驗人之判斷標準，在通常情形下均
          可被明顯公認為係兇器者（按所謂客觀情狀即是以一
          般人為判斷之標準），例如：刀械、槍械等器具均屬
          之。
      而「兇器」與「工具」並不相同，若行為人僅單純攜帶客
      觀上非明顯可被認為係兇器之「工具」行竊，且攜帶該工
      具之目的係為使偷竊行為順利進行，並非以侵害被害人之
      生命、身體或自由等法益為目的時，應不得遽認該竊盜所
      使用之工具為兇器。
      本件被告所攜帶而為警查獲之「老虎鉗」一支，依客觀情
      狀即具備一般社會經驗人之判斷，毫無疑義地均可被認為
      係「工具」而非兇器；再者，參照卷附現場照片（偵查卷
      第二十四頁）該處甚為荒蕪，似已無人居住，核與被告辯
      稱：以為該地是廢棄空屋等語相符（參見偵查卷第八頁）
      ，則被告自無攜帶該老虎鉗侵害被害人之生命、身體、自
      由等法益之可能。依前開所述，本件被告所攜帶之老虎鉗
      既為一般之工具，自不得遽認為係兇器甚明。
  二、按竊盜罪既遂與未遂之區別，應以所竊之物已否移入自己
      權力支配之下為標準（參見十七年上字第五０九號判例）
      。而所謂「權力支配」係指當事人得於自由意志下，為任
      意之事實上或法律上之處分行為始足當之。苟著手於竊盜
      行為之實施，在尚未達到上開情形前，均應僅成立竊盜未
      遂罪，非謂行為人著手於竊盜行為之實施，一經「持有」
      所竊之物品，即成立竊盜既遂罪。
      查本件被告於警訊時自承：已剪斷三條電線，但是還來不
      及帶走就被警方當場查獲（參見偵查卷第八頁），另於本
      院訊問時亦稱：我是剪斷電線還沒有綁之前，被屋主發現
      ，打電話找警方來等語（參見本院九十四年八月二日訊問
      筆錄），核與被害人指稱：因發現有人侵入富美路七十六
      號屋內將電線剪斷並偷竊電線，所以報案抓人等語（參見
      偵查卷第十頁）暨新竹市警察局第一分局刑事案件報告書
      所載本件係當場查獲一節均相符，應堪採信。被告就所竊
      取之電線既未能在自由意志下，任意為事實上或法律上之
      處分行為前，已為警當場查獲，上開物品顯尚未移入被告
      權力支配之下甚明，依前開說明，自應成立竊盜未遂罪。
  三、核被告甲○○竊盜，所為係犯刑法第三百二十條第一項之
      罪。
  四、變更起訴法條：公訴人引用刑法第三百二十一條第一項第
      三款起訴，容有未洽，依刑事訴訟法第三百條之規定，其
      起訴法條應予變更。
  五、未遂犯：被告已著手於竊盜之實行，而不遂，依刑法第二
      十五條第一項之規定為未遂犯，而應成立刑法第三百二十
      條第三項之罪。
丁、科刑審酌：
  壹、主刑部分：
    一、法定加重原因：無。
    二、法定減輕原因：
        未遂犯：被告為未遂犯，依刑法第二十六條前段減輕其
        刑。
    三、依刑法第五十七條，審酌被告下列事項：
      １、犯罪動機係因許久未進食，饑餓難耐。
      ２、犯罪目的係為變賣金錢買東西充饑。
      ３、犯罪時未受到任何刺激。
      ４、犯罪手段係在認為空屋處，持老虎鉗剪斷電線，手段
          尚非惡劣。
      ５、犯人之前從事搭建鷹架的工作，目前則無固定之工作
          ，家中尚有一母，生活狀況尚可。
      ６、被告有三次竊盜之前科紀錄，品行並不良好。
      ７、學歷為國小畢業，智識程度不高。
      ８、與被害人平日並不認識。
      ９、犯罪所產生損害僅電纜線三條並非重大。
      １０、犯罪後態度良好坦承犯行不諱，應已知所悔悟。
    四、科刑審酌情形：
      １、本件被告所犯刑法第三百二十條第三項、第一項之罪
          名，其法定本刑為五年以下有期徒刑、拘役或五百元
          以下罰金，因被告前有三次竊盜之前科紀錄，判處拘
          役或罰金均不適當，而以有期徒刑二月為基本刑度。
      ２、另被告前有三次竊盜前科紀錄，應酌予加重有期徒刑
          三月。又本件係未遂，應酌予減輕有期徒刑一月；被
          告坦承犯行，所侵害之財產法益價值不高，另審酌動
          機、目的尚可憫恕，再酌予減輕有期徒刑二月。
      ３、結論：依前開情形予以加減，被告即應受有期徒刑二
          月之宣告（按二月加三月減二月減一月）。
    五、易科罰金：被告主刑宣告部分符合刑法第四十一條第一
        項之規定，應依法諭知易科罰金之折算標準。
  貳、從刑部分：
    一、褫奪公權：本院依其犯罪之性質認為無褫奪公權之必要
        。
    二、沒收：扣案老虎鉗一把為被告所有並供犯罪所用之物，
        業據被告供明在卷，爰依刑法第三十八條第一項第二款
        宣告沒收。
據上論斷，應依上開法條及刑事訴訟法第二百九十九條第一項前
段、第二百七十三條之一第一項；罰金罰鍰提高標準條例第一條
前段、第二條，判決如主文。
本案經檢察官林忠義到庭執行職務。
中　　華　　民　　國　　94　　年　　9　　月　　 2　 　日
                  刑事第五庭    法　官　陳健順
以上正本證明與原本無異。
如不服本判決，應於送達後10日內向本院提出上訴狀。
中　　華　　民　　國　　94　　年　　9　　月　　 2　 　日
                                書記官  馮玉玲
附錄論罪科刑法條：
刑法第320條第1項、第3項
